【裁判字號】    97,台上,1603
【裁判日期】    970417
【裁判案由】    違反毒品危害防制條例
【裁判全文】
最高法院刑事判決            九十七年度台上字第一六０三號
上  訴  人  甲○○
                    號（另案在台灣台中監獄執行中）
上列上訴人因違反毒品危害防制條例案件，不服台灣高等法院台
中分院中華民國九十六年十二月二十六日第二審判決（九十六年
度上訴字第一四二九號，起訴案號：台灣彰化地方法院檢察署九
十四年度偵緝字第五二一、五二二號、九十四年度毒偵緝字第二
四四號、九十四年度毒偵字第四九七六號），提起上訴，本院判
決如下：
    主  文
上訴駁回。
    理  由
按刑事訴訟法第三百七十七條規定，上訴於第三審法院，非以判
決違背法令為理由，不得為之。是提起第三審上訴，應以原判決
違背法令為理由，係屬法定要件。如果上訴理由書狀並未依據卷
內訴訟資料，具體指摘原判決不適用何種法則或如何適用不當，
或所指摘原判決違法情事，顯與法律規定得為第三審上訴理由之
違法情形，不相適合時，均應認其上訴為違背法律上之程式，予
以駁回。本件原判決已敘明依憑證人張原賓於警詢、檢察官訊問
及第一審之證述，並有為警當場查獲之上訴人甲○○所有之白色
粉末二包、六包，及原判決附表二編號(一)至(四)所示之鐵盒、空夾
鍊袋、塑膠鏟子、摩托羅拉牌行動電話機具等扣案可資佐證。而
上開白色粉末二包、六包，經法務部調查局鑑驗結果，認定淨重
分別為四．一八公克、０．三八公克，均含第一級毒品海洛因成
分，各有該局民國九十三年八月十三日調科壹字第一四００一０
四四五、000000000號鑑定通知書附卷可稽。對於上訴
人所辯其係與張原賓合資購買海洛因，或為張原賓調取海洛因，
並非販賣海洛因云云，何以不能採取，亦已憑卷內證據資料於理
由內詳為指駁說明。復說明上訴人係基於營利之意圖而販入海洛
因，並出售與張原賓牟利。其前後販賣第一級毒品既遂、未遂犯
行，時間緊接，所犯為犯罪構成要件相同之罪名，顯係基於概括
之犯意反覆為之，應依九十四年二月二日修正公布、九十五年七
月一日施行前刑法第五十六條連續犯之規定，論以一罪，並加重
其刑；又上訴人前受有期徒刑之執行完畢後，五年以內故意再犯
本件法定刑為有期徒刑以上之罪，應依刑法第四十七條第一項（
原判決漏載第一項，應予補充）規定，論以累犯，並加重其刑（
法定刑為死刑、無期徒刑部分，依法不得加重，僅就罰金刑部分
加重）。再上訴人因本身染有施用毒品安非他命惡習，致罹販毒
重典，衡其犯罪之情狀顯可憫恕，認科以最低度刑仍嫌過重，爰
依刑法第五十九條規定，酌予減輕其刑。因而撤銷第一審關於上
訴人販賣第一級毒品部分之科刑判決，改判仍論以上訴人連續販
賣第一級毒品罪，處有期徒刑十二年，褫奪公權六年，並諭知扣
案之原判決附表一編號(一)、(二)所示之海洛因沒收銷燬之，扣案之
原判決附表二編號(一)至(五)所示上訴人所有供犯罪所用之物沒收，
未扣案之原判決附表三所示之犯罪所得新台幣四千元沒收，如全
部或一部不能沒收時，以其財產抵償之。已詳述所憑之證據及其
認定之理由，所為論斷與卷內證據資料相符，從形式上觀察，並
無何違法情形存在。上訴意旨略以：(一)證人楊啟仁於原審證稱：
伊知道「阿賓」（按指張原賓）經常打電話給上訴人，據上訴人
表示，「阿賓」係因為知道上訴人有管道拿到海洛因，才打電話
來「亂」（按指打擾、糾纏），要向上訴人拿海洛因，伊有告訴
上訴人不要給「阿賓」，伊聽上訴人說曾有一、二次拿海洛因給
「阿賓」。九十三年七月十六日（按即張原賓經警授意，假意以
向上訴人購買海洛因為由，邀約上訴人交易之日）上訴人係接到
「阿賓」很多通電話，上訴人受不了才去拿海洛因，要去救「阿
賓」等情，足證係警方為故入上訴人於罪，運用張原賓以電話一
再糾纏上訴人之辦案方式，使上訴人迫於無奈，向他人取得海洛
因，欲交付與張原賓，為埋伏警員逮捕。則上訴人原本並無出售
海洛因與張原賓之意思，係遭警方「陷害教唆」，故警方因此所
取得之證據，均應無證據能力。原判決以警方故入上訴人於罪之
辦案方式，所顯露上訴人欲販賣海洛因之事證，據以推論上訴人
原本即有販賣海洛因之故意，進而認定警方授意張原賓以電話邀
約上訴人交易之行為，係屬「釣魚」而非「陷害教唆」，所得證
據有證據能力，其判決理由顯有謬誤與矛盾。(二)被告或共犯之自
白，不得作為有罪判決之唯一證據，仍應調查其他必要之證據，
以察其是否與事實相符，刑事訴訟法第一百五十六條第二項，定
有明文。本件上訴人與張原賓係對向共犯，原判決僅以張原賓之
證述，而無其他任何補強證據，即資為認定上訴人犯罪之證據，
有違證據法則，核屬判決違背法令。(三)上開楊啟仁於原審所為證
詞，對於認定上訴人有無販賣海洛因之故意，及警方所取得證據
有無證據能力，均有重大影響，係屬對於上訴人有利之證據，原
判決不予採納，於判決理由竟隻字未提，有判決不載理由之違法
。(四)原判決理由以上訴人與張原賓均供述合資購買海洛因，足認
上訴人與張原賓互相認識為由，說明上訴人於原審之辯護人聲請
傳喚黃朝驛以證明是否黃朝驛介紹上訴人與張原賓認識一節，並
無調查必要。惟原判決理由或說明上訴人與張原賓並無合資購買
海洛因情事，或說明上訴人與張原賓均供稱合資購買海洛因，先
後不一，判決理由顯有矛盾，且顯然影響認定上訴人究係販賣海
洛因與張原賓，或與張原賓合資購買云云。經查：(一)原判決係以
張原賓為警查獲後，供述其以前曾向上訴人購買海洛因為由，憑
以認定上訴人原本即有販賣海洛因之故意，並非警方設計引誘所
萌生，故警方偵查方式係屬「釣魚」而非「陷害教唆」，因此取
得之證據有證據能力（見原判決理由壹、(一)）。而楊啟仁於原審
所證有關張原賓於九十三年七月十六日之前一再打擾、糾纏上訴
人，俾取得海洛因之情節，縱有其事，亦與警方無涉，核與判斷
上訴人是否原本即有販賣海洛因之故意及警方有無「陷害教唆」
之行為，並不相干。原判決認定上訴人原來就有販賣海洛因之故
意，警方係「釣魚」而非「陷害教唆」，因此所取得各項證據有
證據能力，於證據法則無違，判決理由亦無矛盾。(二)刑事訴訟法
第一百五十六條第二項固規定被告或共犯之自白，不得作為有罪
判決之唯一證據，仍應調查其他必要之證據，以察其是否與事實
相符，然此所謂之補強證據，並非以證明犯罪構成要件之全部事
實為必要，倘其得以佐證自白之犯罪非屬虛構，能予保障所自白
之真實性即已足。得以佐證者雖非直接可以推斷被告之實行犯罪
，但以此項證據與自白綜合判斷，若足以認定犯罪事實者，仍不
得謂其非屬補強證據。原判決敘明除張原賓於警詢、檢察官訊問
及第一審所為證述外，並有為警當場查獲之上訴人所有經鑑驗確
認含有海洛因成分之白色粉末二包、六包，及原判決附表二編號
(一)至(四)所示鐵盒、空夾鍊袋、塑膠鏟子、摩托羅拉牌行動電話機
具等扣案可資佐證，而上訴人亦供述有與張原賓合資購買，或為
張原賓調取海洛因情事。原判決以上開事證資為補強證據，相互
參酌而為綜合判斷，因認張原賓所為供證核與事實相符，據以認
定上訴人販賣海洛因之犯罪事實，難謂有違證據法則。(三)原判決
理由已敘明上訴人於原審之辯護人引用楊啟仁於原審之證詞，資
為證明上訴人並無販賣海洛因與張原賓之故意等情，或與事實不
符，或為其個人意見之詞，不能採取等語（見原判決理由貳、一
及二、(六)），並非未置一詞，原判決並無對於被告有利之證據不
予採納而未記載其理由之違法。又上述楊啟仁於原審之證述，倘
若不虛，充其量亦僅屬上訴人何以萌生販賣海洛因與張原賓之動
機問題，核與判斷上訴人有無販賣海洛因之故意，或警方所取得
證據有無證據能力，並不生影響。原判決所為說明，固稍嫌簡略
，惟於判決之結果顯無影響，依刑事訴訟法第三百八十條規定，
仍不得據為上訴第三審之適法理由。(四)原判決理由係以上訴人與
張原賓均「供述」合資購買海洛因，足認上訴人與張原賓互相認
識為由，說明上訴人聲請傳喚黃朝驛以證明是否係黃朝驛介紹上
訴人與張原賓認識一節，並無調查必要，於此並未認定上訴人確
實有與張原賓合資購買海洛因，則原判決另說明上訴人所辯其與
張原賓合資購買海洛因等情，不予採信，並無判決理由矛盾可言
。又張原賓所證經黃朝驛介紹而知悉上訴人有販賣海洛因等情，
是否實在，與認定上訴人究係販賣海洛因與張原賓，或與張原賓
合資購買海洛因，並無關聯，上訴人於原審之辯護人以證明張原
賓所稱經黃朝驛介紹而知悉上訴人有販賣海洛因等情，並不實在
為由，聲請傳喚黃朝譯調查（見原審卷第八二頁），原判決說明
並無調查必要而未予調查，亦難認有應於審判期日調查之證據而
未予調查之違法。上訴意旨仍執陳詞，就原審取捨證據與判斷其
證明力之適法行使，及判決內已明白論斷之事項，任意指摘為違
法，均非適法之上訴第三審理由。其上訴違背法律上之程式，應
予駁回。
據上論結，應依刑事訴訟法第三百九十五條前段，判決如主文。
中    華    民    國  九十七  年    四    月   十七   日
                      最高法院刑事第七庭
                          審判長法官  洪  清  江
                                法官  石  木  欽
                                法官  韓  金  秀
                                法官  陳  晴  教
                                法官  李  錦  樑
      本件正本證明與原本無異
                                      書  記  官
中    華    民    國  九十七  年    四    月  二十一  日
                                                      Ｅ


司法院資訊處製作；財團法人民間司法改革基金會備份。
